臺灣高等法院高雄分院刑事判決　　96年度上重更(一)字第36號
上　訴　人　臺灣高雄地方法院檢察署檢察官
上　訴　人
即　被　告　乙○○
選任辯護人　吳建勛律師
　　　　　　李汶哲律師
　　　　　　鄭旭廷律師
上列上訴人因被告殺人等案件，不服臺灣高雄地方法院94年度重
訴字第60號中華民國95年6 月13日第一審判決（起訴案號：臺灣
高雄地方法院檢察署94年度偵字第5225、5921、5928號，移送原
審併辦案號：同署94年度偵字第9035號），提起上訴，判決後，
經最高法院發回更審，本院判決如下：
    主  文
原判決關於乙○○部分撤銷。
乙○○共同傷害人之身體，處有期徒刑柒月，減為有期徒刑參月
又拾伍日。又共同殺人，處無期徒刑，褫奪公權終身。應執行無
期徒刑，褫奪公權終身。
    事  實
一、乙○○（綽號「阿賢」）、陳昱佑（另經國防部南部地方軍
    事法院判決無期徒刑，案經上訴中，綽號「破龍」）、鄭俊
    興（綽號「白痴」，已經本院前審判決確定）、許翼麟（綽
    號「阿麟仔」，已經本院前審判決確定）、鄭公鴻（綽號「
    膀胱」，已經本院前審判決確定）、曾慶宇、甲○○（綽號
    「金光」）、李冠璋、薛文川（綽號「朱小弟」）及其他不
    知名成年之人，於94年2 月12日晚間至翌日凌晨間，陸續前
    往高雄市前鎮區○○○路345 號「享溫馨KTV 」復興店（起
    訴書誤載為「闔溫馨KTV 」）V02 號包廂內唱歌作樂。
  (一)迄94年2 月13日凌晨1 時17分前之某時，陳昱佑因不滿曾慶
    宇於包廂內嗑藥，乃走向甲○○面前，詢問是何人邀約曾慶
    宇前來等語（當時曾慶宇已離開包廂），甲○○則答稱：係
    「朱小弟」（即薛文川）邀約前來。陳昱佑回稱包廂內並無
    朱小弟其人，甲○○即以走錯包廂為由，向陳昱佑敬酒、道
    歉，欲離開包廂。甲○○、李冠璋等人走出包廂時，鄭公鴻
    旋自內追出，並在包廂門口處，詢問甲○○是否為「金光」
    ，待甲○○回稱：是「金光」又怎麼樣等語後，鄭公鴻即與
    陳昱佑、鄭俊興、許翼麟、乙○○及其他多名姓名年籍均不
    詳之成年人共同基於傷害之犯意聯絡，先由鄭公鴻徒手毆打
    甲○○右臉頰，嗣由某不詳姓名年籍之成年人將甲○○拉回
    包廂內後，鄭公鴻、陳昱佑、鄭俊興、許翼麟、乙○○及其
    他多名姓名年籍均不詳之成年人即在包廂內，或持玻璃瓶，
    或徒手共同毆打甲○○。與甲○○同行之李冠璋見甲○○被
    毆打並被拖入該包廂，即跑至該ＫＴＶ正門口外打電話。甲
    ○○被毆打後，趁隙逃出包廂。鄭公鴻、許翼麟、乙○○、
    鄭俊興、陳昱佑及上開多名不詳成年人仍隨後追出。其中1
    名不詳成年男子見李冠璋在打電話，即抓住李冠璋肩膀衣服
    質問其是否打電話叫人，李冠璋答稱不是，並立即逃跑，陳
    昱佑即持摺疊刀（因未扣案，無法認定係管制刀械）1 把，
    與2 名不詳成年人在後追逐李冠璋，追至該ＫＴＶ門前未追
    上而作罷（此部分無證據證明陳昱佑係基於殺人之犯意自後
    追殺，應認為僅係基於傷害之犯意，因李冠璋並未受傷，此
    部分不成立犯罪）。同時，鄭公鴻、許翼麟、乙○○與其他
    不詳成年男子數名仍繼續追逐甲○○。嗣於同日凌晨約1 時
    17分許，甲○○行至「享溫馨KTV 」復興店大門口右側階梯
    旁之第1 輛機車停放處時（以面向復興三路之方向而論，下
    同），許翼麟、鄭公鴻、乙○○與上開其他不詳成年男子又
    接續上開共同傷害之犯意，共同圍毆甲○○，其中許翼麟持
    安全帽毆打甲○○，安全帽於毆擊中脫落，又改以徒手毆打
    甲○○。乙○○見狀，又隨手撿起安全帽往甲○○方向走去
    ，持安全帽敲擊甲○○頭部，並持續往更右側機車停放處之
    方向，沿路在人行道上追擊甲○○（此時許翼麟並未沿路追
    擊甲○○）。鄭公鴻見乙○○沿路追擊甲○○，即快步上前
    ，推打甲○○。待甲○○被追至某休旅車停放處時（位於曾
    慶宇機車停放處前方），乙○○復接續以安全帽敲擊甲○○
    頸部，且鄭公鴻亦持續推打甲○○，致甲○○不支而正面趴
    倒於該休旅車引擎蓋上。曾慶宇見狀，旋自其機車置物箱內
    取出伸縮鐵製警棍、玩具手槍各1 支，並持伸縮鐵製警棍揮
    向乙○○，乙○○見狀，以為曾慶宇所持為刀械，乃畏懼而
    向復興三路馬路方向逃跑。此時，正往甲○○被打趴的上開
    休旅車方向走來的鄭俊興即與鄭公鴻合力將該警棍搶下，並
    將曾慶宇壓制在地，與陳昱佑一起追李冠璋之其中1 名不詳
    男子與另1 名不詳男子及陳昱佑等3 人即跑至曾慶宇被壓制
    處，而與鄭俊興、鄭公鴻、許翼麟及其他多名不詳男子共同
    基於傷害之犯意，圍毆攻擊曾慶宇。其間，乙○○亦走回該
    處參與圍毆曾慶宇，鄭公鴻並持該警棍對已倒地之曾慶宇揮
    擊3 下。於此圍毆同時，許翼麟又自圍毆人群後方走向上開
    休旅車處，持安全帽毆打甲○○，之後又有1 不詳男子亦持
    安全帽，毆打甲○○，鄭公鴻並又出手拉扯已趴在下開休旅
    車引擎蓋上的甲○○。致曾慶宇受有前頭部挫裂傷（0.8 公
    分乘4 公分，深0.7 公分）、左耳垂1 處合併挫裂傷、右眼
    周圍瘀血腫脹合併擦挫傷、下顎處多處挫傷、鼻部瘀血腫脹
    、嘴唇部大小不一瘀血腫脹傷、左前臂內外側往返性大小不
    一擦挫傷、右手臂多處挫傷、皮下組織瘀血、右肘部內側挫
    傷併皮下組織瘀血等傷害。又許翼麟於乙○○遭曾慶宇追擊
    時，仍接續以安全帽攻擊甲○○，而某不詳姓名年籍之成年
    男子亦持安全帽加入敲擊甲○○。甲○○因上開傷害行為，
    受有頭部撕裂傷（5.5 公分乘0.5 公分、5 公分乘0.5 公分
    ）、臉部撕裂傷（1 公分乘0.1 公分、1 公分乘0.1 公分）
    等傷害。
  (二)嗣陳昱佑持上開摺疊刀返回上開曾慶宇被毆打處，因見曾慶
    宇遭多人圍毆，竟另基於殺人之犯意，於乙○○、鄭公鴻、
    鄭俊興及其他不詳男子共同以警棍、安全帽或拳打腳踢之方
    式圍毆打擊曾慶宇之際，即持該摺疊刀刺殺曾慶宇左側胸部
    1 刀，致曾慶宇受有左側胸部切裂傷（2 公分乘3 公分），
    並深及胸腔（左下葉肺臟刺裂傷3 公分乘5 公分、右心房心
    室間心臟0.5 公分乘2.2 公分割裂傷）。待曾慶宇倒地不起
    ，陳昱佑、鄭公鴻、鄭俊興等人即逐漸離開該處，往KTV 大
    門口走去，而乙○○因憤恨難平，得知陳昱佑曾以摺疊刀刺
    殺曾慶宇，竟改變其傷害之犯意，另行基於與陳昱佑共同殺
    人之犯意，於同日凌晨1 時20分許，在KTV 大門口右側人行
    道上，向陳昱佑索取該摺疊刀，陳昱佑初有推拒，惟旋即同
    意交付該摺疊刀予乙○○，而與乙○○有殺死曾慶宇之共同
    犯意聯絡，由乙○○持該刀走至曾慶宇倒地處，陳昱佑則跟
    隨在後，乙○○在曾慶宇尚有氣息之下，明知胸部乃人體重
    要臟器密集之處，如持刀刺該部位，將深及臟器，造成大量
    失血而有致命之危險，竟仍持刀刺殺曾慶宇右上胸部、右下
    胸部及鎖骨外側計3 刀，致曾慶宇受有右上胸部割裂傷（1.
    3 公分乘4.8 公分，深0.8 公分）、右下胸部割裂傷（3.5
    公分乘7 公分）及鎖骨外側割裂傷（1.4 公分乘4 公分，深
    2 公分），其中右下胸部割裂傷部分更因用力甚猛，而深及
    胸腔（肝臟右葉前側0.8 公分乘8 公分切割傷，2 公分深，
    係右向左、前向後方向）後，隨即離去。嗣曾慶宇因胸部穿
    刺傷引起血胸，導致呼吸性及出血性休克，經送阮綜合醫院
    、行政院退除役官兵輔導委員會高雄榮民總醫院（下稱高雄
    榮民總醫院）急救無效，於同日上午9 時9 分死亡。
二、案經甲○○、丙○○、何美英提出告訴，暨由高雄市政府警
    察局前鎮分局報告臺灣高雄地方法院檢察署檢察官偵查起訴
    及併案審理。
    理  由
壹、證據能力部分：
一、證人即同案被告許翼麟於警詢中所為之陳述部分：
    按被告以外之人於檢察事務官、司法警察官或司法警察調查
    中所為之陳述，與審判中不符時，其先前之陳述具有較可信
    之特別情況，且為證明犯罪事實存否所必要者，得為證據，
    刑事訴訟法第159 條之2 定有明文，查證人即同案被告許翼
    麟於警詢中指證被告乙○○持該刀走至被害人曾慶宇倒地處
    予以刺殺，嗣於原審審理中改證稱不知道被告乙○○是否有
    殺人云云，其於警詢中所為之陳述核與審判中不符，本院以
    證人許翼麟於曾慶宇被殺時有在現場，事後即由被告乙○○
    將該摺疊刀交付其收受，且證人許翼麟於檢察官偵查中亦指
    證被告乙○○確有持刀殺害被害人曾慶宇，證人即同案被告
    陳昱佑於檢察官偵查中及原審法院審理中亦指證被告乙○○
    確有持刀殺害被害人曾慶宇等一切證據，足認證人即同案被
    告許翼麟於警詢中所為之陳述，具有較可信之特別情況，且
    為證明犯罪事實存否所必要，為有證據能力。
二、證人即同案被告許翼麟於檢察官偵查中所為之陳述部分：
    被告以外之人於偵查中向檢察官所為之陳述，除顯有不可信
    之情況者外，得為證據，刑事訴訟法第159 條之1 第2 項定
    有明文。又證人恐因陳述致自己受刑事追訴或處罰者，得拒
    絕證言，刑事訴訟法第181 條定有明文；又證人有第181 條
    之情形者，應告以得拒絕證言，同法第186 條第2 項亦有明
    文，此乃證人不自證己罪之拒絕證言權。因不自證己罪之拒
    絕證言權係屬證人之權利，非證人以外之當事人所得主張，
    是刑事訴訟法第181 條、第186 條第2 項之規定，係為保護
    證人權利而設，非為保護當事人，違反告知義務所生之法律
    效果，應對證人生效，而非對當事人生效，故違反告知義務
    之證人證詞，對訴訟當事人仍具證據能力（參閱最高法院95
    年度台上字第2497號判決理由）。本件偵查中，檢察官曾以
    證人身分訊問證人許翼麟，因許翼麟亦涉犯傷害罪嫌，如以
    證人身分訊問，將有受刑事追訴或處罰之危險，此時依刑事
    訴訟法第181 條、第186 條第2 項之規定，應告以得拒絕證
    言，雖檢察官未告知得拒絕證言即命被告許翼麟具結（詳偵
    卷第47頁），惟依前開說明，被告許翼麟之證詞對被告乙
    ○○而言，因違反告知義務所生之法律效果，非對當事人生
    效，且亦無證據證明有顯不可信之情形，是依前開說明，仍
    具證據能力。
三、證人即同案被告陳昱佑於警詢中所為之陳述部分：
    被告以外之人於審判外之言詞或書面陳述，除法律有規定者
    外，不得作為證據，刑事訴訟法第159 條第1 項定有明文，
    查證人陳昱佑於警詢中所為之陳述，核與其於檢察官偵查中
    及原審審理中所為之陳述大致相符，其先前於警詢中之陳述
    並無較可信之特別情況，且並非證明犯罪事實存否所必要，
    依上開規定，此部分並無證據能力，
四、證人即同案被告陳昱佑於檢察官偵查中所為之陳述部分：
    按被告以外之人於偵查中向檢察官所為陳述，除顯有不可信
    之情況者外，得為證據，刑事訴訟法第159 條之1 第2 項定
    有明文。偵查中對被告以外之人（包括證人、鑑定人、告訴
    人、被害人及共同被告等）所為之偵查筆錄，或被告以外之
    人向檢察官所提之書面陳述，性質上均屬傳聞證據。惟現階
    段刑事訴訟法規定檢察官代表國家偵查犯罪、實施公訴，依
    法其有訊問被告、證人及鑑定人之權，證人、鑑定人且須具
    結，而實務運作時，檢察官偵查中向被告以外之人所取得之
    陳述，原則上均能遵守法律規定，不致違法取供，其可信度
    極高，職是，被告以外之人前於偵查中已具結而為證述，除
    反對該項供述得具有證據能力之一方，已釋明「顯有不可信
    之情況」之理由外，不宜以該證人未能於審判中接受他造之
    反對詰問為由，即遽指該證人於偵查中之陳述不具證據能力
    。查證人陳昱佑於偵查中向檢察官所為之陳述，並無顯不可
    信之情況，依上開說明，其於檢察官偵查中所為之陳述為有
    證據能力。
五、按「被告以外之人於審判外之陳述，雖不符刑事訴訟法第15
    9 條之1 至第159 條之4 等4 條之規定（即傳聞法則例外得
    為證據之情形），而經當事人於審判程序同意作為證據，法
    院審酌該言詞陳述或書面陳述作成時之情況，認為適當者，
    亦得為證據。」；「當事人、代理人或辯護人於法院調查證
    據時，知有第159 條第1 項不得為證據之情形，而未於言詞
    辯論終結前聲明異議者，視為有前項之同意。」，刑事訴訟
    法第159 條之5 定有明文。查本件除上開4 項說明，以及證
    人等於審判中所為之陳述當然有證據能力外，其餘關於證人
    甲○○、李冠璋、劉英如、鄭俊興、黃柏誠於警詢之陳述、
    大東醫院診斷證明書1 份、法務部法醫研究所94年6 月29日
    法醫理字第0940001299號函附94醫鑑字第0279號鑑定書；相
    驗書，死亡證明書、阮綜合醫院94年12月2 日阮醫教字第09
    40000592號函及病歷資料、高雄榮民總醫院94年12月19日高
    總管字第0940013345號函及病歷資料、臺灣高雄地方法院檢
    察署相驗屍體證明書、相驗筆錄、驗斷書、照片、勘驗筆錄
    ‧‧‧‧‧‧等人證、書證，即關於傳聞證據部分，於本院
    審理中，當事人檢察官、被告乙○○，及其辯護人於本院調
    查證據時，知悉為傳聞證據外未於言詞辯論終結前聲明異議
    ，本院審酌該證據作成之情況，並無違法，認為適當，依上
    開規定，均得為證據。
貳、實體部分：
一、被告乙○○共同傷害甲○○部分：
    上開事實，訊據上訴人即被告乙○○對其與鄭俊興、許翼麟
    、鄭公鴻、陳昱佑及其他不詳成年男子多名，於前開事實欄
    所載之時地，共同基於傷害之犯意，共同為事實欄所載傷害
    甲○○之犯罪事實已經坦承不諱。核與被害人甲○○於警詢
    陳述（見警卷第30頁、偵一卷第104 、105 頁）及證人李冠
    璋、劉英如於警詢證述之情節（見偵一卷第83-86 頁、第11
    1-115 頁）大致相符，甲○○因上開傷害行為，受有頭部撕
    裂傷（5. 5公分乘0.5 公分、5 公分乘0.5 公分）、臉部撕
    裂傷（1 公分乘0.1 公分、1 公分乘0.1 公分）之傷害等情
    ，亦有大東醫院診斷證明書1 份附卷可參（見A1偵查卷第97
    頁）。被告乙○○此部分自白核與事實相符，自堪認定。
二、被告乙○○共同傷害曾慶宇部分：
    上開事實，訊據上訴人即被告乙○○，對前揭事實欄所載於
    曾慶宇見甲○○遭彼等毆打不支而面趴倒於上開休旅車引擎
    蓋上，乃為阻止彼等繼續毆打甲○○，而自其機車置物箱內
    取出伸縮鐵製警棍、玩具手槍各1 支，並持伸縮鐵製警棍揮
    向乙○○，乙○○見狀，以為曾慶宇所持為刀械，乃畏懼而
    向復興三路馬路方向逃跑。此時鄭俊興則與鄭公鴻合力奪下
    曾慶宇之警棍，並將曾慶宇壓制在地，及此時與陳昱佑一起
    追李冠璋之其中1 名不詳男子與另一名不詳男子及陳昱佑3
    人即跑至曾慶宇被壓制處，而與鄭俊興、鄭公鴻、許翼麟及
    其他多名不詳男子共同圍毆攻擊曾慶宇。其間，乙○○亦走
    回該處參與圍毆曾慶宇，鄭公鴻並持該警棍對已倒地之曾慶
    宇揮擊3 下等情亦坦承不諱，核與原審勘驗上開ＫＴＶ攝錄
    影之光碟片鏡頭23及21所顯示之案發過程，以及證人李冠璋
    、劉英如於警詢陳述之情節（見偵一卷第83-86 頁、第111-
    115 頁）均大致相符，並有勘驗筆錄2 份在卷可按（見原審
    卷一第137 、138 頁，157-159 頁）。又曾慶宇因而受有前
    頭部挫裂傷（0.8 公分乘4 公分，深0.7 公分）、左耳垂一
    處合併挫裂傷、右眼周圍瘀血腫脹合併擦挫傷、下顎處多處
    挫傷、鼻部瘀血腫脹、嘴唇部大小不一瘀血腫脹傷、左前臂
    內外側往返性大小不一擦挫傷、右手臂多處挫傷、皮下組織
    瘀血、右肘部內側挫傷併皮下組織瘀血之傷害等情，復經檢
    察官督同法醫師裴起林解剖屍體屬實，有法務部法醫研究所
    94年6 月29日法醫理字第0940001299號函附94醫鑑字第0279
    號鑑定書附相驗卷可參（詳相驗卷第46之13頁以下）。從而
    ，被告乙○○此部分之自白核與事實相符，亦堪認定。
三、被告乙○○共同殺人部分：
    訊據上訴人即被告乙○○固坦承有上開共同傷害曾慶宇之事
    實，惟否認有何殺死曾慶宇之犯行，辯稱：毆打曾慶宇之際
    ，因現場有人喊陳昱佑砍曾慶宇，故就離開現場，嗣其至機
    車停放處取車途中，遇見陳昱佑，陳昱佑表示持刀刺曾慶宇
    幾下，並要其將刀交由許翼麟帶離現場。又伊將刀子拿予許
    翼麟時，曾途經曾慶宇倒地處，當時欲確定陳昱佑砍殺部位
    ，就上前彎腰屈身觀看，但曾慶宇身上都是血，看不清楚。
    之後，將刀交付許翼麟後，本欲騎機車離開現場，但心想不
    知曾慶宇情況如何，乃騎機車至曾慶宇倒地處，用機車大燈
    照曾慶宇，由於離開後退時，不知壓到何物，就將機車車頭
    上舉，伊未持刀刺殺死者等語。惟查：
  (一)被害人曾慶宇在「享溫馨KTV 」復興店門口右側停車場某休
    旅車與自用小客車停放處之間隙中，遭毆打及以刀器刺殺後
    ，倒地不起，經送高雄市阮綜合醫院後，轉送高雄榮民總醫
    院急救無效，於同日上午9 時9 分死亡。嗣檢察官分別於94
    年2 月13日、94年2 月18日督同法醫師相驗、解剖，鑑定結
    果認曾慶宇除受有前述事實欄一、（一）所載之傷害外，並
    受有左側胸部切裂傷（2 公分乘3 公分）、右上胸部割裂傷
    （1. 3公分乘4.8 公分，深0.8 公分）、右下胸部割裂傷（
    3. 5公分乘7 公分）及鎖骨外側割裂傷（1.4 公分乘4 公分
    ，深2 公分；本院按：對照阮綜合醫院94年12月2 日函所附
    急診病歷人體圖所標示之曾慶宇受傷部位觀之，應係指該函
    所載右肩傷）。其中左側胸部切裂傷、右下胸部割裂傷均深
    及胸腔，分別造成左下葉肺臟刺裂傷（3 公分乘5 公分）、
    右心房心室間心臟割裂傷（0.5 公分乘2.2 公分）；肝臟右
    葉前側切割傷（0.8 公分乘8 公分，2 公分深，為右向左、
    前向後方向）。曾慶宇因全身鈍挫傷及穿刺傷引起血胸，最
    後因出血性及呼吸性休克而死亡，死亡方式為「他殺」之事
    實。有阮綜合醫院94年12月2 日阮醫教字第0940000592號函
    及病歷資料、高雄榮民總醫院94年12月19日高總管字第0940
    013345號函及病歷資料、臺灣高雄地方法院檢察署相驗屍體
    證明書、相驗筆錄、驗斷書、照片、法務部法醫研究所94年
    6 月29日法醫理字第0940001299號函附94醫鑑字第0279號鑑
    定書附卷可參（詳警卷第68-72 頁；相驗卷第42-44 頁、第
    46頁至第46之8 頁、第46頁之13以下；原審卷(一)第179 -187
    頁）。是曾慶宇係遭人毆打並持刀刺殺死亡之事實，應堪以
    認定。又曾慶宇所受刀傷之長度、寬度及深度部分，前開驗
    斷書、阮綜合醫院病歷資料及法務部法醫研究所鑑定報告所
    載雖略有不同，惟因法務部法醫研究所鑑定報告係針對本案
    解剖死者屍體所得數據而製成，自較為精確，應以該鑑定報
    告作為認定刀傷之最終依據。至觀之前開鑑定報告，曾慶宇
    雖亦受有左側胸廣大切割傷（5.5 公分乘20.5公分），並深
    及胸腔內。惟曾慶宇被毆後，係先送至阮綜合醫院急救，依
    當時病歷資料，曾慶宇並無該傷口；嗣曾慶宇轉送高雄榮民
    總醫院後，該醫院曾施以開胸手術等情，有上開醫院病歷資
    料可參。足見曾慶宇受有左側胸廣大切割傷，應係高雄榮民
    總醫院施以開胸腔手術所致，並非遭人持刀刺殺。
  (二)被害人曾慶宇所受刀傷係何人所殺？
  (1)證人陳昱佑固於原審審理中證陳：伊未持刀刺曾慶宇，曾慶
    宇遭圍毆時，已將刀子（指摺疊刀，下同）收在背包內，當
    時僅係旁邊觀看等語（見原審卷(二)第74頁、第76頁、第78頁
    ）。惟查同案被告鄭公鴻、鄭俊興及被告乙○○等人毆打曾
    慶宇之際，陳昱佑曾持摺疊刀刺曾慶宇1 刀之事實，已據證
    人許翼麟於警詢中陳稱：親眼見到陳昱佑持刀砍殺曾慶宇1
    刀，陳昱佑係持刀砍殺曾慶宇左腹部1 刀（見偵一卷第124
    頁）；於偵查中陳述：案發當天見到陳昱佑持刀刺曾慶宇，
    當時陳昱佑右手持刀，正握刀子，右手自然下垂，往前刺曾
    慶宇左下腹部，因伊正好站在陳昱佑後面，故曾見到等語（
    詳偵三卷第88頁正、反面）；於原審審理中證稱：只見到陳
    昱佑刺中曾慶宇1 刀，部位在身體前方上面等語明確（見原
    審卷(二)第67頁）。本院審酌：被告鄭公鴻、鄭俊興及乙○
    ○等人毆打曾慶宇之際，陳昱佑確實右手持刀，手臂下垂，
    刀尖上前，且加入圍毆，並非僅係在旁觀看之事實，業經原
    審當庭播放現場錄影光碟勘驗屬實，有該勘驗筆錄可參（見
    原卷(一)第137 頁倒數第14行至倒數第13行、第158 頁倒數第
    4 行至第3 行）。核與證人許翼麟上開所述之情節相符。
    上開許翼麟所述陳昱佑刺殺部位係左下腹部，與前開解剖鑑
    定報告所指即左側胸部切裂傷（2 公分乘3 公分）之高度雖
    有些微差距，惟因當時係凌晨時分，光線原較白日為差，且
    當時曾慶宇同時遭其他多人圍毆，場面混亂，許翼麟陳述所
    見曾慶宇被刺部位雖與解剖所得結果有些微差距，乃難以避
    免，尚不影響其上開所述內容之可信性。再者，同案被告
    鄭俊興於警詢及偵查中均陳稱：事後在火鍋店聚餐時，陳昱
    佑（即破龍）曾表示持刀刺殺曾慶宇右側胸腔1 刀等語（見
    偵二卷第5 頁倒數第2 行、第27頁倒數第4 行）。證人鄭俊
    興上開陳述固屬傳聞而來，但就陳昱佑確曾向被告鄭俊興表
    示持刀刺殺曾慶宇1 刀部分，應有證據能力，姑不論刺殺部
    位如何（刺殺部位詳如後述），如陳昱佑未曾持刀刺殺曾慶
    宇，又為何會向被告鄭俊興如此表示，自陷被追訴之危險。
    從而，證人陳昱佑前開陳述乃卸責之詞，自非可採，其確有
    持刀刺殺曾慶宇1 刀之事實，應堪認定。
  (2)被告乙○○持刀刺殺曾慶宇之事實，已據證人陳昱佑於原審
    審理中證稱：在（「享溫馨KTV 」復興店）大門口時，乙○
    ○向其拿刀後，其雖有推拒，仍被乙○○取走該刀，乙○○
    並即持該刀走至曾慶宇倒地處，以蹲姿方式，持刀刺曾慶宇
    2 、3 刀等語在卷（見原審卷(二)第74頁），核與原審當庭播
    放現場錄影光碟勘驗之結果相符，有該勘驗筆錄在卷可按（
    見原審卷一第138 頁第14-19 行），且該錄影光碟Ａ鏡頭3.
    vgz 錄影內容，畫面時間010630（即1 時6 分30秒）至0106
    51，畫面出現乙○○向陳昱佑拿東西，陳昱佑有推拒，並有
    退後的動作，但乙○○仍取得該物，走向死者倒地處，平頭
    的乙○○在前，背背包的陳昱佑在後，至010655進入死者倒
    地之2 車中間處彎腰，010701有1 人在死者倒地處的2 車之
    間起身，走出上開2 車之間後左轉等情，均經本院前審受命
    法官於準備程序中勘驗明確，有該勘驗筆錄在卷可按（見本
    院上重訴卷一第127 頁以下），而乙○○亦當庭坦承其所取
    上揭之物即為本件兇刀，伊有走到該2 車中間曾慶宇倒地處
    ，010701起身之人即為其本人（見本院上重訴卷一第127 頁
    ），互核觀之，陳昱佑上開所稱被告乙○○蹲下刺曾慶宇2
    、3 刀，與該光碟畫面所呈現被告乙○○於010655彎身，01
    0701起身，其間有6 秒之時間悉相符合，且被告乙○○持刀
    至曾慶宇倒地處時，按證人陳昱佑既係緊跟在後，自可目擊
    當時經過，陳昱佑此部分證述洵有可採。至證人許翼麟在原
    審雖證稱：警詢及偵查中指稱乙○○持刀刺死者，係因警察
    比錄影光碟給伊看，且口氣很兇，伊很害怕，才會如此說，
    案發當時伊並沒有看到乙○○刺殺被害人曾慶宇，陳昱佑把
    刀交給乙○○1 事，伊也是事後看錄影帶看到的等語（見原
    審卷一第64、65頁），惟其於警詢即明確證稱：「當時我也
    一同跟隨在乙○○後面看。所以我才會看到乙○○持刀刺殺
    曾慶宇。」、「我有看乙○○手持刀子往曾慶宇身上刺，因
    為當時乙○○是背對於我，所以我沒有看到他刺殺曾慶宇身
    體的位置。」等語在卷，且其於檢察官偵查中亦證稱：「乙
    ○○過去向陳昱佑搶刀子，乙○○搶完之後，便衝向死者（
    曾慶宇那邊，然後乙○○背對著我，…」等語，足見被告乙
    ○○確有持刀刺殺曾慶宇無疑。
  (3)被告乙○○固否認持刀刺殺曾慶宇，並以前詞置辯。惟本院
    審酌：當眾人圍毆曾慶宇後，逐漸散去，並陸續往「享溫
    馨KTV 」復興店大門口走去後不久，被告乙○○即在大門口
    前，作勢向陳昱佑拿刀子，陳昱佑起先拒絕，嗣經過拉扯後
    ，被告乙○○自陳昱佑右口袋內取出刀子，並前往曾慶宇倒
    地處，陳昱佑緊跟在後之事實，已據原審當庭播放現場錄影
    光碟勘驗屬實，有該筆錄附卷足憑（見原審卷(一)第138 頁第
    11行至第20行、第159 頁第19行至第21行）。則被告乙○○
    係在陳昱佑拒絕下，主動向陳昱佑取得刀子後，再持刀前往
    曾慶宇倒地處，並非陳昱佑自始主動提供刀子甚明。是被告
    乙○○辯稱：係陳昱佑要其將刀交由許翼麟帶離現場等語，
    即與事實不符。且陳昱佑既也要離開現場，自行將刀帶走丟
    棄即可，並無將刀交由許翼麟帶離現場之必要，且縱要將刀
    交由許翼麟帶走，其直接交付即可，又何須交由同在現場的
    乙○○轉交，此益足見被告乙○○上揭所辯顯違事理，無足
    採信；又被告乙○○既自承：毆打曾慶宇之際，因有不知
    名之人喊說陳昱佑砍曾慶宇，要大家趕快跑，之後大家就散
    開等語（見原審卷(一)第21頁）。顯見被告乙○○於向陳昱佑
    取得刀子之前，已知曾慶宇遭陳昱佑持刀刺殺，被告乙○○
    如有心查看曾慶宇傷勢，衡情當於停止毆打曾慶宇之際，即
    就近觀看曾慶宇傷勢，實無離開現場之後，反而於「享溫馨
    KTV 」復興店大門口，主動向陳昱佑取得刀子後，再持刀前
    往曾慶宇倒地處，查看曾慶宇傷勢。是被告乙○○辯稱：於
    將刀交付被告許翼麟途中，經過曾慶宇倒地處，就近彎腰屈
    身觀看曾慶宇傷勢等語，亦難採信。且依被告乙○○於本院
    上重訴審理中所稱：「（你如何知道陳昱佑有帶刀？）我是
    最後1 個從曾慶宇倒地的2 輛車中間走出來，我是聽到有人
    說叫我們趕快走，說「破龍」（陳昱佑）有殺曾慶宇，我走
    過來有遇到陳昱佑，我才問陳昱佑刀從哪裡來，他說是他自
    己帶來的。」等語觀之（見本院上重訴卷二第246 頁），乙
    ○○在向陳昱佑取得該摺疊刀之前，應沒開過該摺疊刀，亦
    未見過該摺疊刀之刀刃。又被告乙○○在取得該刀之前，陳
    昱任係將刀收放於右口袋已如前述，則當時刀應係摺收狀態
    。參以乙○○於偵查中所稱：「（刀子刀刃多長？）那是折
    疊刀，要自己將刀刃翻開，刀刃不到十公分」等語（見偵三
    卷第59頁），足見其向陳昱佑取得該刀後，有將該刀刀刃打
    開。從而，乙○○若單純將該摺疊刀轉交給許翼麟，自無將
    該刀打開之理，其所辯實無可信；被告乙○○於本院上重
    訴審審理中亦辯稱：「（你如何知道陳昱佑有帶刀？）我是
    最後1 個從曾慶宇倒地的2 輛車中間走出來，我是聽到有人
    說叫我們趕快走，說「破龍」（陳昱佑）有殺曾慶宇，我走
    過來有遇到陳昱佑，我才問陳昱佑刀從哪裡來，他說是他自
    己帶來的。」、「（既然都有人說陳昱佑有殺曾慶宇叫你趕
    快走，為何你還去跟陳昱佑拿刀？）因為陳昱佑是開車來的
    ，所以叫我把刀子拿給騎機車的許翼麟先帶走，因為許翼麟
    是搭別人的機車。」等情（見本院上重訴卷二第246 頁），
    倘其所辯屬實，則被告乙○○要將陳昱佑之摺疊刀交由許翼
    麟帶走，目的無非係要將該殺人之兇刀迅速帶離現場，避免
    遭警搜證查扣成為日後證明犯罪之證據，按諸事理，其自無
    可能持該刀再走至曾慶宇倒地處查看，徒增持兇刀在現場逗
    留之時間。被告所辯顯與事理有違，自非可採。另被告乙
    ○○欲騎乘機車離開現場時，先將機車騎至曾慶宇倒地處，
    旋向曾慶宇倒地處，連續作將機車車頭抬起、放下之動作2
    次之事實，復經原審當庭播放現場錄影光碟勘驗屬實，有前
    開勘驗筆錄附卷足憑（見原審卷(一)第138 頁倒數第6 行以下
    、第159 頁倒數第9 行以下）。如被告乙○○事後騎乘機車
    至曾慶宇倒地處之目的，只為觀看曾慶宇之傷勢，則衡情應
    僅短暫停留，注視曾慶宇之情況，而非連續作將機車車頭抬
    起、放下之動作後隨即離開現場。且其作上開動作乃連續為
    之，中間並無短暫停留注視曾慶宇之行為，足認被告乙○○
    辯稱：將刀交付被告許翼麟後，本欲騎機車離開現場，但心
    想不知曾慶宇情況如何，乃騎機車至曾慶宇倒地處，用機車
    大燈照曾慶宇，由於離開後退時，不知壓到何物，就將機車
    車頭上舉云云，顯與事實不符，難以採信。綜上，被告乙○
    ○先持刀至曾慶宇倒地處，嗣再騎乘機車至曾慶宇倒地處之
    目的，非為查看曾慶宇傷勢甚明。
  (4)曾慶宇死亡後，經檢察官督同法醫師解剖屍體後，發現曾慶
    宇受有左側胸部切裂傷（深及胸腔）、右上胸部割裂傷、右
    下胸部割裂傷（深及胸腔）及右肩鎖骨外側割裂傷之事實，
    業如前述。曾慶宇所中4 刀均分佈於正面上半身，右肩1 刀
    ，前胸3 刀，而曾慶宇係在被鄭公鴻、鄭俊興、乙○○、許
    翼麟及其他數名不詳男子持警棍、安全帽及以手腳圍毆的情
    況下，遭陳昱佑以摺疊刀刺殺已如前述，則按諸常情，眾人
    對曾慶宇拳打腳踢的過程，陳昱佑實難有機會及空檔，連續
    刺中被告前胸3 刀及右肩鎖骨外側1 刀，且曾慶宇既遭多人
    同時圍毆，自會以手抵擋或曲身抱頭，亦難有張開雙臂，完
    全空出前胸部位之姿勢，而遭陳昱佑連續刺中前胸3 刀及右
    肩鎖骨外側1 刀之情形發生。此益足證許翼麟前開所證陳昱
    佑係刺中曾慶宇1 刀等詞堪認屬實，由此亦足佐證許翼麟於
    原審及本院上重訴審審理中另證稱：伊不知陳昱佑刺中曾慶
    宇幾刀，顯係為脫免乙○○殺人刑責之詞，自無可採。且此
    亦足以推認被害人曾慶宇右前胸上、下及右肩即鎖骨外側各
    1 刀，係乙○○在曾慶宇已被圍毆及被告陳昱佑刺中左胸1
    刀深及胸腔倒地而無反抗力時，持本件摺疊刀所刺，蓋常人
    站立之時遭人刺中前胸部位時，必會以手抵擋或抱於胸前，
    曾慶宇雙手均無刀傷，而能於站立之情況連遭刺中前胸及右
    肩共3 刀，殊無可能。另陳昱佑僅持刀砍殺曾慶宇身體左側
    1 刀，而曾慶宇左側身體部分，僅有左側胸部切裂傷（深及
    胸腔），是該部分之傷痕，應係陳昱佑持刀刺殺所致。曾慶
    宇所受右上胸部割裂傷、右下胸部割裂傷（深及胸腔）及鎖
    骨外側割裂傷等刀傷，則係被告乙○○持刀刺殺所致，應已
    無疑。
  (5)按胸部乃人體重要臟器密集之處，如持刀刺該部位，將深及
    臟器，造成大量失血而產生死亡之結果，此為一般智識之人
    所知悉之生活經驗，案外人陳昱佑及被告乙○○既為具正常
    智識之成年人，自亦知悉。詎陳昱佑竟持刀刺殺曾慶宇左側
    胸部1 刀，嗣被告乙○○向陳昱佑取得前開刀子後，復持刀
    刺殺曾慶宇右上胸部、右下胸部及鎖骨外側等3 刀，其中左
    側胸部1 刀、右下胸部1 刀部分，均深及胸腔，分別造成心
    臟、肺臟，肝臟破裂，傷勢嚴重，足見被告乙○○、陳昱佑
    對於彼等行為足致被害人曾慶宇死亡之結果均有認識而決意
    為之。又被告乙○○於傷害曾慶宇後（詳後述），得知陳昱
    佑曾刺殺曾慶宇，手中持有摺疊刀時，竟向陳昱佑取得前開
    摺疊刀後，旋持刀返回曾慶宇倒地處，先刺殺曾慶宇3 刀，
    嗣再騎乘機車往曾慶宇倒地處駛去，到達後，旋往曾慶宇位
    置，連續作機車車頭抬起、放下之動作2 次；而陳昱佑亦於
    被告乙○○持刀刺殺曾慶宇後，接續以腳踢曾慶宇頭部（參
    證人黃柏誠證詞，詳原審卷(二)第44頁第5 行至第21行），足
    認被告乙○○已將原先傷害曾慶宇之犯意，進而另行起意殺
    人。上開勘驗案發現場錄影光碟之結果雖顯示被告乙○○向
    陳昱佑取刀之過程，陳昱佑有推拒及退後之動作，且陳昱佑
    於本院上重訴審審理中亦證稱：伊怕乙○○取該刀行兇殺人
    ，乃有推拒之動作，乙○○取走該刀後走至曾慶宇倒地處，
    伊跟隨其後，乃要阻止乙○○，事實上亦有出手將乙○○拉
    走等語（見本院上重訴卷第68頁），惟乙○○於圍毆曾慶宇
    後，隨即走向陳昱佑，出手要向陳昱佑索取本件摺疊刀，陳
    昱佑因突見乙○○有此動作，不知乙○○索取該刀意圖為何
    ，交出該刀是否對其不利，直覺反應有推拒退後之動作，原
    非無可能，且當時該刀係在陳昱佑之右褲袋，有前開原審之
    勘驗筆錄可按，如陳昱佑堅拒，乙○○亦無可能於短短數秒
    之間強取得該刀，況陳昱佑當時甫持該刀刺殺曾慶宇，對曾
    慶宇又未有任何救護行為，按諸事理亦無可能隨即改變心意
    ，出手阻止乙○○刺殺曾慶宇，況經原審及本院上重訴審勘
    驗前開案發現場之錄影光碟內容，乙○○取得該刀後，即走
    向曾慶宇倒地處，陳昱佑則跟隨在後，並無發現陳昱佑有何
    出手阻止及拉住陳昱佑之動作，均有前揭勘驗筆錄可稽，被
    告乙○○取得該摺疊刀之際，與陳昱佑之間已有殺死曾慶宇
    之犯意聯絡，而由乙○○繼續以該刀刺殺曾慶宇致死，應堪
    認定。
  (6)同案被告鄭俊興、鄭公鴻均坦承共同毆打曾慶宇，惟均否認
    有殺死曾慶宇之故意，一致辯稱：彼等僅係要教訓傷害曾慶
    宇，並無殺人之故意等語；同案被告許翼麟則否認參與毆打
    曾慶宇，辯稱：伊僅毆打甲○○，至當眾人毆打曾慶宇時，
    伊係持安全帽毆打甲○○，並未參與毆打曾慶宇，亦無共同
    殺死曾慶宇之犯意等語。按刑法之共同正犯，除同謀犯僅以
    其參與犯罪之謀議為其犯罪構成要件外，一般共同正犯，係
    採客觀主義，以共同實施構成犯罪事實之行為為成立要件，
    共犯相互間，若有共同實施犯罪行為之意思，雖祇分擔一部
    分行為，仍應就全部犯罪事實共同負責，惟其所為之一部行
    為，須為構成犯罪事實之內容，始有分擔實施可言；次按殺
    人罪，係以向被害人實施殺害為構成犯罪內容之行為，如於
    他人殺人之際，事前並無犯意聯絡，僅知情而在場，並未直
    接參與殺人之一部分行為，不能認為分擔殺人之部分工作而
    依共同正犯論罪（最高法院89年度臺上字第2531號判決意旨
    參照）。又各共同正犯僅就其共同之行為決意而共同實施之
    行為，擔負刑事責任。若於共同實施中，行為人於共同行為
    決意範圍外，另實行共同行為以外之行為者，則因該行為並
    非各個行為人共同犯罪之部分，故應由該行為之行為人獨自
    負其刑事責任。查本件證人即同案被告鄭公鴻、鄭俊興、許
    翼麟及其他不詳成年男子共同毆打曾慶宇，其間惟案外人陳
    昱佑係追逐李冠璋未果，乃又返回加入圍毆曾慶宇，接著被
    告乙○○又加入圍毆曾慶宇等情，業經認定如前，由此案發
    過程觀之，陳昱佑於他人圍毆曾慶宇過程中，持該刀刺殺曾
    慶宇1 刀，事前並無與同案被告鄭公鴻、鄭俊興、許翼麟、
    乙○○有何殺人之犯意聯絡甚明，而亦無證據證明在整個圍
    毆過程有何事中之犯意聯絡。況陳昱佑係突然持刀刺殺曾慶
    宇1 刀，並非數刀，時間甚為短暫，同案被告鄭公鴻、鄭俊
    興、乙○○、許翼麟正值圍毆曾慶宇之際，場面混亂，當時
    又時值深夜，光線非如白畫明亮，陳昱佑所持又為摺疊刀，
    如乙○○所述刀刃不足10公分，則屬短小型刀器，並非中大
    型刀器，彼等當場能否發現陳昱佑已突然持刀刺殺曾慶宇1
    刀，自非無疑。是陳昱佑持刀刺殺曾慶宇1 刀後，縱鄭公鴻
    、鄭俊興、乙○○仍參與毆打曾慶宇，亦難認渠與陳昱佑間
    ，就殺人之行為有犯意聯絡及行為分擔。此時，應由陳昱佑
    就決意傷害範圍外之行為，單獨負責（嗣被告乙○○持刀刺
    殺曾慶宇部分，方與陳昱佑成立共犯關係）。而乙○○則係
    在向陳昱佑取得該刀時與陳昱佑產生殺人之犯意聯絡。綜此
    ，尚無證據足資證明同案被告鄭公鴻、鄭俊興、許翼麟與乙
    ○○、陳昱佑有何共同殺人之犯意聯絡。檢察官認被告鄭公
    鴻、鄭俊興、許翼麟均有共同殺人之犯意，容有誤會。
  (7)鑑定人法醫師裴起林於原審審理中雖證稱自死者曾慶宇所受
    之刀傷判斷，兇手直接刺的可能性較高，躺下去刺的可能性
    較少，又死者刀傷部位因為都已經經過醫生縫合，幾個人造
    成，無法判斷，觀其前後左右均有外傷，應不止1 人，刀傷
    應該是1 人所造成，似認被害人曾慶宇所受刀傷並非以蹲姿
    方式刺殺造成1 節，固與本院上開認定不符。然查本院係依
    憑勘驗現場錄影紀錄以及證人許翼麟、陳昱佑上開證言，於
    分析事理後而為判斷。且證人法醫師裴起林經本院再度傳詢
    ，據其證稱：「（針對最高法院發回括弧五部分，請表示意
    見，你之前有提到刀傷只有1 個人所造成，跟法院之前認定
    有先後2 人拿同1 把刀刺傷死者，請表示意見？）當時我根
    據他的刀傷次數不是很多，所以我有請檢察官瞭解是否醫師
    在處理死者的傷勢時有開刀過，但是檢察官沒有進一部瞭解
    ，所以這點我沒有辦法釐清，但是死者刀痕不是很多刀，假
    設是很多人持各種不同的刀械，那就會造成前後、左右、手
    、腳不同的刀痕，因為我根據死者所受刀痕大小、他的長度
    、深度我的研判是同1 把刀所造成的可能性比較高，所以我
    就推論只有1 個人持同樣1 把刀所造成的。」，「（有沒有
    這種可能性，2 個人持同1 把刀造成的？）我驗過的很多案
    子，這種可能性比較小，而且機率比較少。」，「（中間有
    提到說兇手是直接用刀刺的可能性比較高，用躺的刺可能性
    比較低？）因為本件死者的肝臟、肺臟有被刺穿狀況，而仰
    躺的話，肝位置比較低，靠近後背，以被刺的深度，應該是
    站的被刺的深度的可能性比較高。」，「（如果1 個人倒地
    時候被刺到，是否會刺到肝臟？）要看刀的長度及相關位置
    ，如果是由下往上刺也有可能，因為肝臟是肋骨下方，所以
    直接往下刺的話機率比較低。」（見本院96年12月13日審判
    筆錄），即亦不能排除2 個人持同1 把刀造成，以及於被害
    人躺著時刺入之可能性（僅其機率比較少而已），而本件依
    客觀上之事證觀之，確係陳昱佑與被告乙○○2 個人持同1
    把刀造成，以及被告乙○○於被害人躺著時刺入，恰係證人
    法醫師斐起林所指之機率比較少之情形，此自與證人法醫師
    裴起林之證言並無矛盾之處，反之，更足以認定被告乙○○
    於被害人躺著時持刀刺入之際因用力甚猛而刺入死者之肝臟
    、肺臟，更足證其殺意甚堅。
  (三)綜上所述，本件事證已很明確，被告乙○○所辯，顯係卸責
    之詞，不足採信，犯行至堪認定。
四、核被告乙○○傷害甲○○、曾慶宇之行為，係犯刑法第277
    條第1 項之傷害罪；其另行起意，殺害曾慶宇之行為，係犯
    刑法第271 條第1 項之殺人罪。按被告乙○○於與他人共同
    基於傷害之犯意將曾慶宇毆打倒地後，另行基於殺人犯意，
    向陳昱佑取刀刺殺曾慶宇，其傷害行為與殺人行為係屬2 行
    為，無從認係接續犯，併予敘明。被告乙○○分別於「享溫
    馨KT V」復興店V02 包廂內、該KTV 大門右側臺階、人行道
    、曾慶宇機車停放處前方毆打甲○○，係同一傷害犯意下之
    接續行為，僅論以1 傷害罪。其就傷害甲○○部分，與鄭公
    鴻、鄭俊興、陳昱佑及其他多名不詳姓名年籍之成年人間，
    有犯意聯絡及行為分擔；就傷害曾慶宇部分，與鄭公鴻、鄭
    俊興與其他多名不詳姓名年籍之成年人間，有犯意聯絡及行
    為分擔；就殺害曾慶宇部分，與陳昱佑有犯意聯絡及行為分
    擔，均為共同正犯。被告乙○○於傷害甲○○同時另傷害曾
    慶宇之行為，係基於1 行為而同時觸犯2 傷害罪，應依刑法
    第55條前段之規定，從一情節較重之傷害曾慶宇部分之傷害
    罪處斷。所犯傷害罪與殺人罪2 罪間，犯意各別，罪名互異
    ，應予分論併罰。被告行為後，95年7 月1 日起修正施行之
    刑法第2 條第1 項規定：「行為後法律有變更者，適用行為
    時之法律。但行為後之法律有利於行為人者，適用最有利於
    行為人之法律。」，已經改採「從舊從輕」主義，此係規範
    行為後法律變更所衍生新舊法律比較適用之準據法，以適用
    最有利於行為人之法律為原則。準此，法院裁判時已在新法
    施行之後，如新舊法條文之內容有所修正，除其修正係無關
    乎處罰之輕重或要件內容之不同，而僅為其他純文字之修正
    ，非該條所指之法律有變更者，可毋庸依該規定為新舊法之
    比較，而應依一般法律適用原則，適用裁判時法外，即應適
    用新法第2 條第1 項之規定，為「從舊從輕」之比較。而刑
    法第28條原規定：「2 人以上共同『實施』犯罪之行為者，
    皆為共同正犯。」新法修正為：「2 人以上共同『實行』犯
    罪之行為者，皆為共同正犯。」將舊法之「實施」修正為「
    實行」。原「實施」之概念，包含陰謀、預備、著手及實行
    等階段之行為，修正後僅共同實行犯罪行為始成立共同正犯
    。是新法共同正犯之範圍已有限縮，排除陰謀犯、預備犯之
    共同正犯。新舊法就共同正犯之範圍既因此而有變動，自屬
    犯罪後法律有變更，而非僅屬純文字修正，應有新舊法比較
    適用之問題，就殺人罪部分，比較修正前，後之規定，以修
    正後之規定較有利於被告，依刑法第2 條第1 項但書規定，
    共犯部份應適用最有利於行為人之裁判法律。另就傷害罪部
    分，被告行為後，刑法第33條第5 款修正規定「罰金：新臺
    幣1 千元以上，以百元計算之。」，而修正前刑法第33條第
    5 款規定「罰金：1 元以上。」，若換算為新臺幣，僅為新
    臺幣3 元，比較新舊法結果，就被告所犯傷害罪法定本刑為
    罰金刑部分，以被告行為時即修正前刑法所定罰金刑之下限
    較有利於行為人，此部分與共同正犯綜合比較結果，亦以修
    正後之規定較有利於被告，依刑法第2 條第1 項但書規定，
    應適用最有利於被告之裁判時法律。又併案審理之被告乙○
    ○共同傷害甲○○部分（即94年度偵字第9035號），與起訴
    傷害曾慶宇之事實為想像競合犯之裁判上1 罪關係，為起訴
    效力所及，本院自得併審理，併此敘明（起訴書雖有論及被
    告共同傷害甲○○的事實經過，然亦敘明此部分傷害另案偵
    辦，按即檢察官另行簽分偵辦之上開94年度偵字第9035號傷
    害案件，依起訴書整體意旨觀之，就被告傷害甲○○部分原
    不在該起訴書之起訴範圍）。又中華民國九十六年罪犯減刑
    條例已經總統於96年7 月4 日公布，自96年7 月16日施行，
    被告乙○○犯傷害罪之時間在中華民國96年4 月24日以前，
    所犯之罪，合於減刑條件，應依該條例第2 條第1 項第3 款
    規定，減輕其宣告刑2 分之1 。至殺人部分，依同條例第3
    條第1 項第15款規定，不予減刑。又關於被告乙○○涉犯傷
    害罪部分，本院前審既一併審理，並經最高法院基於審判不
    可分原則併予發回，本院就被告涉犯傷害罪部分仍應一併審
    理。
五、原審對被告乙○○據以論罪科刑，固非無見，惟查(一)被告許
    翼麟亦參與共同傷害曾慶宇，已經本院認定如前，原判決依
    勘驗所得結果認許翼麟未參與毆打曾慶宇，認定事實尚有未
    洽；(二)被告乙○○傷害甲○○、曾慶宇之傷害行為係1 行為
    同時觸犯數罪名，為想像競合犯，原判決就此部分漏未論及
    ；(三)中華民國九十六年罪犯減刑條例已經總統公布施行，被
    告乙○○所犯傷害罪，應依該條例規定，減輕其宣告刑2 分
    之1 ，原審未及審酌；(四)被告行為後，95年7 月1 日起修正
    施行之刑法就共同正犯及最低罰金刑之規定已經修正，此部
    分應比較適用，原判決未及比較；(五)證人即同案被告許翼麟
    就被告乙○○殺人部份，於警詢中所為之陳述核與審判中不
    符，本院認為許翼麟於警詢中所為之陳述，具有較可信之特
    別情況，且為證明犯罪事實存否所必要，為有證據能力，原
    判決認此部分並無證據能力，尚有誤會。檢察官上訴意旨，
    就傷害部分，指摘原判決認定被告許翼麟未參與毆打曾慶宇
    認定事實不當，為有理由；就殺人部份則以同案被告鄭公鴻
    、鄭俊興、許翼麟亦分持警棍、安全帽及以拳打腳踢之手段
    攻擊、毆打曾慶宇，均已有殺死曾慶宇之故意，且為造成曾
    慶宇死亡之原因，亦應論以共同正犯。惟查曾慶宇死亡原因
    為全身鈍挫傷及胸部穿刺傷引起出血及呼吸性休克致死，固
    有上開法醫研究所的鑑定書可按。惟曾慶宇之致命傷係肝臟
    破裂、心臟，肺臟破裂，如無本件之穿刺傷，曾慶宇身上之
    挫傷若不及時就醫，亦不能排除會導致死亡的可能性等情，
    亦經該鑑定之鑑定人裴起林於原審到庭證述明白（見原審卷
    第62頁），按諸本件起因於甲○○被認係誤入鄭公鴻等人唱
    歌之包廂，而生甲○○遭毆打，曾慶宇出面阻止反遭被告等
    人毆打，乃屬偶發事作，尚難僅以同案被告鄭公鴻、鄭俊興
    、許翼麟等3 人以自曾慶宇手中奪得的三節警棍及安全帽攻
    擊造成曾慶宇身上多處挫傷，即認彼等當時已有殺人之犯意
    ，或曾慶宇死亡之結果並不違背彼等之本意，上訴意旨此部
    分指摘原判決不當，為無理由。被告乙○○上訴意旨，就傷
    害部分未具理由，就殺人部份，仍執前詞，否認有殺人犯行
    ，指摘原判決不當，均為無理由。且原判決並有上開可議之
    處，自應由本院將原判決關於被告乙○○部分撤銷改判。爰
    審酌被告乙○○僅因細故即傷害甲○○、曾慶宇2 人，進而
    殺死曾慶宇，不僅未尊重甲○○之人格尊嚴，且剝奪曾慶宇
    之生命，於陳昱佑刺殺曾慶宇之後，復不放過曾慶宇，再度
    至曾慶宇倒地處，持刀再刺殺曾慶宇3 刀，行為手段甚為殘
    忍。其上開行為已使曾慶宇父母陷於白髮人送黑髮人之困境
    之中，影響其未來之生活，心理上難脫此陰影，行為惡害非
    輕。又在事證明確，有現場錄影光碟佐證之下，仍一再執意
    否認持刀刺殺曾慶宇，欠缺承擔刑責之心，毫無悔意，復未
    盡力與曾慶宇家屬達成和解，撫慰其心靈等一切情狀，仍依
    原審，量處傷害部分有期徒刑7 月；殺人部分無期徒刑；並
    就傷害部分依中華民國九十六年罪犯減刑條例規定減其宣告
    刑為有期徒刑3 月又15日。殺人部份所處無期徒刑，依刑法
    第37條第1 項，宣告褫奪公權終身。併依刑法第51條第4 款
    規定，定其應執行刑為無期徒刑，褫奪公權終身。至毆打曾
    慶宇所用之警棍、殺害曾慶宇所用之摺疊刀部分，其中警棍
    係曾慶宇所有，而摺疊刀並未扣案，且被告乙○○及同案被
    告陳昱佑均否認為其等所有，爰均不宣告沒收。此外，毆打
    甲○○所用之安全帽部分，或未扣案，或無法證明係被告乙
    ○○或同案被告許翼麟所有，亦不宣告沒收之，併此敘明。
六、同案被告鄭公鴻、鄭俊興、許翼麟3 人，已經本院前審判決
    確定。
據上論結，應依刑事訴訟法第369 條第1 項前段、第364 條、第
299 條第1 項前段，刑法第2 條第1 項但書、第28條、第55條、
第271 條第1 項、第277 條第1 項、第37條第1 項、第51條第4
款，刑法施行法第1 條之1 ，中華民國九十六年罪犯減刑條例第
2 條第1 項第3 款、第7 條，判決如主文。
本案經檢察官林應華到庭執行職務。
中　　華　　民　　國　　96　　年　　12　　月　　20　　日
                  刑事第五庭    審判長法  官  曾永宗
                                      法  官  王伯文
                                      法  官  任森銓
以上正本證明與原本無異。
殺人部分如不服本判決應於收受本判決後10日內向本院提出上訴
書狀，其未敘述上訴理由者，並得於提起上訴後10日內向本院補
提理由書狀（應附繕本）「切勿逕送上級法院」。
傷害部分不得上訴。
中　　華　　民　　國　　96　　年　　12　　月　　20　　日
　　　　　　　　　　　　　　　　　　　書記官  廖素珍
附錄本件判決論罪科刑法條：
刑法第271條
殺人者，處死刑、無期徒刑或10年以上有期徒刑。
前項之未遂犯罰之。
預備犯第一項之罪者，處2年以下有期徒刑。
刑法第277條
傷害人之身體或健康者，處3 年以下有期徒刑、拘役或1 千元以
下罰金。
犯前項之罪因而致人於死者，處無期徒刑或7 年以上有期徒刑；
致重傷者，處3 年以上10年以下有期徒刑。
